最高法院刑事判決　　　　　　　　　　　　　　　八十六年度台上字第三三八○號
　　上　訴　人　甲○○
　　選任辯護人　陳智義律師
右上訴人因違反山坡地保育利用條例案件，不服台灣高等法院中華民國八十五年七月
三十日第二審判決（八十五年度上訴字第四一三號，起訴案號：台灣台北地方法院檢
察署八十四年度偵字第一一○六二號），提起上訴，本院判決如左：
    主  文
上訴駁回。
    理  由
按刑事訴訟法第三百七十七條規定，上訴於第三審法院，非以判決違背法令為理由，
不得為之。是提起第三審上訴，應以原判決違背法令為理由，係屬法定要件。如果上
訴理由狀並未依據卷內訴訟資料，具體指摘原判決不適用何種法則或如何適用不當，
或所指摘原判決違法情事，顯與法律規定得為第三審上訴理由之違法情形，不相適合
時，均應認其上訴為違背法律上之程式，予以駁回。本件上訴意旨略稱：(一)、上訴人
並無將原有道路拓寬之行為，原審未至現場履勘，僅憑證人周博緯不利於上訴人之供
述，與數張難以認定事實之照片，即認定上訴人之犯行，並置其他證據於不顧，顯有
違誤。(二)、上訴人之行為，不論是拓寬道路、改建橋樑，皆係出於善意，便利當地居
民進出，並不合致於山坡地保育利用條例第三十四條之構成要件，原審未予深究，即
將上訴人定罪科刑，實有判決適用法則不當之違法。(三)、原審判決一方面於事實欄內
認定上訴人涉案時間為八十三年，但於理由中又稱為八十四年，事實與理由間顯有矛
盾。又原審未親自到現場履勘，且系爭橋樑在本案發生後雖由政府建築管理單位予以
拆除，嗣經當地居民陳情後，乃經由地主同意，由政府自行興建新橋，可認上訴人所
為本與政府相關單位之價值判斷相同，顯然不具一般倫理概念下之刑罰可罰性，不能
成立犯罪，原審之判決不無違背法令云云。
惟查本件原判決認定上訴人甲○○因購置坐落台北市○○區○○段一小段二九六地號
土地，為便利其整地通行，竟違反於山坡地開闢道路，應先擬具水土保持計畫，送請
該目的事業主管機關會同主管機關核定並監督實施之規定，未先擬具水土保持計畫，
而接續於八十三年三月廿六日，在同地段二九三、二五○地號公有山坡地及二五一（
周君泓等人共有）、二九五（高順等人共有）地號他人所有山坡地上，將原有全長一
一三公尺而寬僅約一‧五公尺之道路，以其僱用之不知情姜姓成年男子操作挖土機，
擅自開闢拓寬一‧五公尺成為寬為三公尺，並於同年四月初，將位於同段二五○、二
五六地號公有山坡地上，原有銜接該道路之舊木橋一座，擅自搭建為長十九公尺、寬
三公尺之水泥橋，其位置均如附圖虛線所示部分，嗣於八十四年三月間為台北市政府
建設局查獲等情。因而撤銷第一審諭知上訴人無罪不當之判決，改判論處上訴人在公
有及他人山坡地內，擅自設置工作物罪刑，已詳其認定犯罪事實之證據及憑以認定
之理由。並以上訴人否認上揭犯行，辯稱：伊合法購得建地，乃僱用工人操作挖土機
經由原有路面前往整地，並未拓寬原有路面，當地本有木橋一座，伊為回饋社會而予
以改建，並非新搭建橋樑云云，係卸責飾詞，於判決理由內詳予指駁。按證據之取捨
、事實之認定，屬事實審法院之職權行使，苟其判斷與論理法則及經驗法則無違，即
不得任意指為違法。本件原審綜合卷內證據資料就所為判斷事實之形成心證理由，已
闡述綦詳。又依憑證人周博緯之供述資為上訴人論罪科刑裁判基礎之一端，復已論
詳明。另本於證據取捨之職權行使，就證人高天註於一審及原審調查時所為上訴人未
將原有道路拓寬云云，何以不足資為上訴人有利之證明，亦已詳加論列及說明。且
明以上開二九三、二五○、二五六地號土地，係財政部國有財產局管理之公有土地，
另第二五一（周君泓等人共有）、二九五（高順等人共有）地號土地係他人所有土地
，均屬台北市政府奉行政院核定而於七十九年二月廿六日公告自七十九年三月一日起
適用「山坡地保育利用條例」之山坡地範圍內，有台北市土地登記謄本及台北市政府
建設局八十五年七月三日北市建五字第三八二九六號覆原審函在卷足稽。況上開道路
係位於上揭第二九三、二五○地號公有山坡地及二五一（周君泓等人共有）、二九五
（高順等人共有）地號他人所有山坡地上，所搭建之水泥橋樑，又係位於同段二五○
、二五六地號公有山坡地上，復經第一審囑託台北市古亭地政事務所測量明確，並有
土地複丈成果圖在卷可考，因認上訴人犯行明確之合理憑以論斷理由，於判決內復已
論述明白，核與卷內訴訟資料並無不合，其採證之運用及證據調查程序之踐行，於法
亦無違誤，經核亦無上訴意旨所指之違法情形。再原審依憑證據調查所得心證，其本
於自由裁量權之行使，縱未至現場履勘，亦殊難逕指為違法。至原判決於事實欄認定
記載上訴人之犯罪時間為「八十三年」，而於判決理由一－(二)內明上訴人在警訊時
供承於「八十四年」……，兩者有所歧異不一，固屬非虛。然綜觀全案證據資料載示
，理由內所指之「八十四年」，顯屬筆誤使然，應非不得依裁定更正補救之範疇，況
經核與判決本旨亦不生影響，仍難據為第三審之合理上訴理由。上訴意旨徒憑己見，
就原判決依合法確定之事實適用法律，任對原審已說明事項，或屬原審採證認事之職
權適法行使，漫指為違法，而仍單純為事實之爭辯，要與法律規定得為第三審上訴理
由之違法情形，不相適合。依首揭說明，其上訴違背法律上之程式，應予駁回。
據上論結，應依刑事訴訟法第三百九十五條前段，判決如主文。
中      華      民      國    八十六    年      六      月      五      日
                              最高法院刑事第九庭
                                  審判長法官  謝  家  鶴
                                        法官  羅  一  宇
                                        法官  吳  昭  瑩
                                        法官  花  滿  堂
                                        法官  陳  世  淙
      右正本證明與原本無異
                                              書  記  官
中      華      民      國    八十六    年      六      月     十三     日
